臺灣高等法院民事判決
109年度勞上易字第7號
上  訴  人  祥全兄弟貿易有限公司

法定代理人  盧正祥  
訴訟代理人  陳香如律師
被  上訴人  江澤倫  
上列當事人間請求給付退休金事件，上訴人對於中華民國108年1
1月15日臺灣士林地方法院108年度勞訴字第69號第一審判決提起
上訴，本院於109年3月24日言詞辯論終結，判決如下：
    主      文
原判決關於命上訴人給付逾新臺幣壹拾壹萬捌仟伍佰玖拾柒元本
息，及該部分假執行之宣告，暨訴訟費用之裁判均廢棄。
上開廢棄部分，被上訴人在第一審之訴及假執行之聲請均駁回。
其餘上訴駁回。
第一、二審訴訟費用由被上訴人負擔五分之一，餘由上訴人負擔
。
    事實及理由
一、被上訴人主張：伊自民國（下同）71年2月1日起受僱於上訴
    人，結清迄至86年12月31日之年資後繼續受僱，嗣於96年6
    月1日起適用勞工退休金條例（下稱勞退條例），而於103年
    3月31日退休，上訴人應就87年1月1日至96年5月31日年資，
    依勞動基準法（下稱勞基法）第55條規定，以基數19、月平
    均工資新臺幣（下同）4萬5,365元計付退休金86萬1,935元
    ，惟僅付31萬2,371元，尚欠54萬9,564元。爰提起本訴。聲
    明：㈠被上訴人應給付上訴人54萬9,564元，及自103年5月1
    日起至清償日止，按週年利率5％計算之利息。㈡願供擔保請
    准宣告假執行。
二、上訴人則以：被上訴人自71年2月1日起受僱，86年12月31日
    前年資已結清，87年1月1日至96年5月31日年資之退休金基
    數11，以月平均工資4萬5,365元計算，退休金為49萬9,015
    元，扣除已給付之31萬2,371，差額為18萬6,644元等語置辯
    。
三、原審判決上訴人應給付被上訴人54萬9,564元，及自103年5
    月1日起至清償日止，按週年利率5％計算之利息，並依聲請
    附條件為假執行。上訴人不服，提起上訴聲明：㈠原判決廢
    棄。㈡被上訴人於第一審之訴及假執行聲請均駁回。被上訴
    人則答辯聲明：上訴駁回。
四、被上訴人主張之下列事項，上訴人於109年2月17日準備程序
    不爭執（見本院卷第74頁）：
  ㈠被上訴人自71年2月1日起受僱上訴人，於103年3月31日退休
    。
  ㈡被上訴人86年12月31日前年資已結清，於96年6月1日適用勞
    退條例之退休制度，86年7月1日至96年5月31日年資於受僱
    期間未結清。
  ㈢退休金計算之月平均工資為4萬5,365元。
  ㈣上訴人於被上訴人退休時給付退休金31萬2,371元。
五、被上訴人主張87年1月1日至96年5月31日年資之退休金基數
    為19，月平均工資為4萬5,365元，上訴人應付86萬1,935元
    ，僅付31萬2,371元，應依勞基法第55條規定給付差額54萬9
    ,564元；上訴人則抗辯退休金基數為11等語。兩造爭點為：
    ㈠退休金基數為何？㈡被上訴人依勞基法第55條規定，得請求
    之退休金差額為何？茲分述如下：
  ㈠退休金基數為何？
  ⒈按勞工工作年資自受僱之日起算，適用本法前之工作年資，
    其資遣費及退休金給與標準，依其當時應適用之法令規定計
    算；當時無法令可資適用者，依各該事業單位自訂之規定或
    勞雇雙方之協商計算之。適用本法後之工作年資，其資遣費
    及退休金給與標準，依第17條及第55條規定計算。勞工退休
    金基數，按工作年資，每滿1年給與2個基數，但超過15年之
    工作年資，每滿1年給與1個基數，最高總數以45個基數為限
    。未滿半年者以半年計；滿半年者以一年計，觀諸勞基法第
    55條第1項第1款規定亦明。是勞工工作年資之計算標準為「
    自受僱之日起算」，勞基法所規定之「前15年」 (以1年2個
    基數計算) 之年資，均應自受僱之初起算。
  ⒉經查，兩造雖不爭執被上訴人自71年2月1日起受僱，86年12
    月31日前之年資已結清；但被上訴人主張兩造以資遣方式結
    清86年12月31日前年資，而同意年資重新起算，或另訂新勞
    動契約，年資應重新起算；上訴人則抗辯年資繼續等語。本
    件被上訴人並未提出任何與「同意年資重新起算」、「另訂
    新勞動契約」有關之證據以為佐證；況依被上訴人之勞工保
    險被保險人投保資料表（明細）之記載，被上訴人於87年1
    月1日前後之投保單位均為松泉有限公司（見士勞調卷第11
    頁），其並陳稱上訴人為松泉公司之總公司等語（見原審卷
    第123頁），87年1月1日是否可能另訂新勞動契約，亦非無
    疑。是以，被上訴人上開主張，不足為採，其所述既不可採
    ，又於結清年資後繼續受僱，上訴人抗辯年資自71年2月1日
    受僱時起計算等語，即屬有據。
  ⒊被上訴人自71年2月1日起受僱迄至103年3月31日退休，96年6
    月1日起適用勞退條例所定退休制度，為兩造不爭；且上訴
    人年資自71年2月1日受僱之日起算，前已論及，則被上訴人
    自71年2月1日至96年5月31日之工作年資應為25年4月，揆諸
    前開規定，退休金基數為40.5（計算式：15×2＋10×1＋0.5×1
    ），並未逾勞基法第55條第1項第1款所定之45個基數。又兩
    造不爭執71年2月1日至86年12月31日之工作年資計15年11個
    月部分，業已結清；而勞工工作年資之計算標準為「自受僱
    之日起算」，勞基法所規定之「前15年」 (以1年2個基數計
    算) 之年資，均應自受僱之初起算，乃勞基法第84條之2所
    定，是關於被上訴人請求之87年1月1日至96年5月31日工作
    年資之退休金基數，應以1年1個基數計算，未滿半年者以半
    年計，即基數為9.5（計算式：9×1＋0.5×1）。被上訴人固主
    張上訴人為國際貿易業，自87年3月1日起適用勞基法，且本
    件不得適用勞基法第10條規定併計86年12月31日前年資。然
    不論上訴人何時適用勞基法，勞基法第84條之2業已明定勞
    工工作年資自受僱時起算，且勞基法第10條乃定期契約之受
    僱前後年資應予併計之規定，本件並非定期契約，本院亦未
    適用勞基法第10條規定，此一主張，同無可採。是關於被上
    訴人請求之87年1月1日起至96年5月31日之工作年資退休金
    ，其基數應為9.5。
  ㈡被上訴人依勞基法第55條規定，得請求之退休金差額為何？
    按勞工退休金，以退休金基數及核准退休時一個月平均工資
    計算，雇主並應於勞工退休之日起30日內給付，乃勞基法第
    55條所定。經查，被上訴人87年1月1日至96年5月31日間工
    作年資之退休基數為9.5，前已論及，兩造亦不爭執被上訴
    人於103年3月31日退休時月平均工資為4萬5,365元，上訴人
    自應給付被上訴人退休金43萬968元（計算式：9.5×45,365
    ，元以下四捨五入），惟僅付31萬2,371元，同為兩造不爭
    ，則被上訴人依勞基法第55條規定，應得請求上訴人給付11
    萬8,597元，及自103年5月1日起之法定遲延利息。
六、綜上所述，被上訴人依勞基法第55條規定，請求上訴人給付
    11萬8,597元，及自103年5月1日起至清償日止，按週年利率
    5％計算之利息，洵屬有據，應予准許；逾此部分之請求，為
    無理由，應予駁回，假執行之聲請亦失所附麗，應併予駁回
    。原審就超過上開應予准許部分，為上訴人敗訴之判決，自
    有未洽，上訴意旨指摘原判決此部分不當，求予廢棄改判，
    為有理由，爰由本院廢棄改判如主文第二項所示。至於上開
    應准許部分，原審為上訴人敗訴之判決，並無不合。上訴人
    仍執陳詞，指摘原判決此部分不當，求予廢棄改判，為無理
    由，應駁回其上訴。
七、本件事證已臻明確，兩造其餘之攻擊或防禦方法及所用之證
    據，經本院斟酌後，認為均不足以影響本判決之結果，爰不
    逐一論列，併此敘明。
八、據上論結，本件上訴為一部有理由、一部無理由，依民事訴
    訟法第450條、第449條第1項、第79條，判決如主文。
中　　華　　民　　國　　109 　年　　4 　　月　　7 　　日
                  勞動法庭  
                        審判長法  官  方彬彬
                              法  官  李慈惠  
                              法  官  趙雪瑛
正本係照原本作成。
不得上訴。
中　　華　　民　　國　　109 　年　　4 　　月　　7 　　日
　　　　　　　　　　　　　    書記官  郭晋良